臺灣彰化地方法院民事裁定  
110年度消債更字第94號
聲  請  人  
即債務人    粘紫媚


代  理  人  林一哲律師(法扶律師)
上列當事人因消費者債務清理事件聲請更生，本院裁定如下：
    主  文
債務人甲○○自民國110年11月17日下午4時起開始更生程序。
命司法事務官進行本件更生程序。
    理  由
一、按債務人不能清償債務或有不能清償之虞者，得依本條例所
    定更生或清算程序，清理其債務；債務人無擔保或無優先權
    之本金及利息債務總額未逾新臺幣（下同）1,200萬元者，
    於法院裁定開始清算程序或宣告破產前，得向法院聲請更生
    ，消費者債務清理條例（下稱消債條例）第3條、第42條第1
    項分別定有明文。次按債務人對於金融機構負債務者，在聲
    請更生或清算前，應向最大債權金融機構請求協商債務清償
    方案，或向其住、居所地之法院或鄉、鎮、市、區調解委員
    會聲請債務清理之調解；債務人為前項請求或聲請，應以書
    面為之，並提出財產及收入狀況說明書、債權人及債務人清
    冊，及按債權人之人數提出繕本或影本。協商或調解成立者
    ，債務人不得聲請更生或清算。但因不可歸責於己之事由，
    致履行有困難者，不在此限；又自債務人提出協商請求之翌
    日起逾30日不開始協商，或自開始協商之翌日起逾90日協商
    不成立，債務人得逕向法院聲請更生或清算，復為消債條例
    第151條第1項、第2項、第7項及第153條所明定。又法院開
    始更生程序之裁定，應載明其年、月、日、時，並即時發生
    效力；法院裁定開始更生或清算程序後，得命司法事務官進
    行更生或清算程序，必要時得選任律師、會計師或其他適當
    之自然人或法人一人為監督人或管理人，消債條例第45條第
    1項、第16條第1項亦有明文。
二、聲請意旨略以：伊於民國95年間曾與台北富邦銀行成立前置
    協商，惟因聲請人可處分所得扣除自己及受扶養人之必要生
    活費用後之餘額，不足清償協商時還款方案，不得已而毀諾
    。伊未經法院裁定開始清算程序或宣告破產，爰向本院聲請
    更生等語。
三、經查：
㈠、聲請人符合消債條例第151條第7項但書「因不可歸責於己之
    事由，致履行有困難」之規定：
　⒈聲請人自陳其於95年間與債權銀行即台北富邦商業銀行股份
    有限公司（下稱台北富邦銀行）成立協商，約定自95年11月
    10日起，每月繳款1萬3056元，分100期，0利率，因聲請人
    可處分所得扣除自己及受扶養人之必要生活費用後之餘額，
    不足清償協商時還款方案，而毀諾。業經台北富邦銀行陳報
    聲請人於協商成立後僅履約三期未繼續履約而毀諾，並提出
    債務協商案件維護資料、繳款資料及債權人國泰世華銀行提
    出前置協商之協議書、無擔保債務還款計劃等件（見本院卷
    第65-67、141-143頁），足認聲請人就曾成立之協商方案，
    嗣後毀諾。
  ⒉查聲請人於94年6月17日任職中港金典國際酒店股份有限公司
    ，至96年1月31日退保時，其投保薪資均為2萬1000元，此有
    本院職權調閱之勞保局電子閘門資料在卷可參（本院卷第45
    頁），用以支付每月1萬3056元之還款方案後已不足1萬元，
    遑論聲請人當時尚有2名未成年子女須扶養（其女現18歲、
    其子現16歲，見本院卷第187頁）。依消債條例第151條第7
    項但書、第8項、第75條第2項規定，堪認聲請人之財產及收
    入狀況於協商後，已發生情事變更，在清償期間收入或收益
    不如預期，且其可處分所得扣除自己及依法應受其扶養者所
    必要生活費用之餘額，連續三個月低於協商或調解方案應清
    償之金額者，推定有不可歸責於己之事由，致履行有困難，
    應得聲請更生。
㈡、聲請人債務及資力、收支情形：
  ⒈聲請人自陳其債務為108萬7372元（見調解卷第4頁），而依
    金融機構債權人之陳報，聲請人無擔保債務餘額至少為286
    萬1147元（按此金額未包含非金融機構之債權金額，見調解
    卷第74頁）。
  ⒉聲請人現為打零工，每月收入約2萬8000元，名下無其他財產
    ，有聲請人所提之全國財產稅總歸戶資料查詢清單，及本院
    職權調閱聲請人107至109年度稅務電子閘門財產所得資料調
    件明細表附卷可參（本院卷第37-41頁、第201頁）。
  ⒊按債務人必要生活費用，以最近1年衛生福利部或直轄市政府
    所公告當地區每人每月最低生活費1.2倍定之；債務人釋明
    更生期間無須負擔必要生活費用一部或全部者，於該範圍內
    ，不受最低數額限制；債務人證明確有必要支出者，不受最
    高數額及應負擔比例之限制，消債條例第64條之2第1項、第
    3項定有明文。查衛生福利部公告110年度臺灣省平均每人每
    月最低生活費13,288元之1.2倍為1萬5946元，而本件聲請人
    自陳其生活必要支出及未成年子女之扶養費係依上開標準計
    算其每月生活支出及扶養費合計為23,919元【計算式：15,9
    46元+(15,946/2)=23,919】（見調解卷第7頁），確實未逾
    越上開標準，是認以2萬3919元定其每月必要支出，核屬適
    當。
㈢、依上所述，聲請人每月平均所得2萬8000元，扣除每月必要支
    出及扶養費2萬3919元後，僅餘4,081元【計算式：28,000元
    -23,919元＝4,081元】可供清償所積欠之債務。聲請人如以
    該餘額清償所積欠之債務金額286萬1147元，尚須逾26年之
    期間始得清償完畢【計算式：2,861,147元÷4,081≒701.10個
    月，約58.42年】，遑論尚有利息及違約金，以及其他非金
    融機構之債務待清償，聲請人還款年限顯然更長；酌以聲請
    人並無其他財產能清償債務。是聲請人實有藉助更生制度調
    整其與債權人間之權利義務關係而重建其經濟生活之必要，
    洵可認定。
四、據上論結，本院綜合聲請人之清償能力，堪認聲請人客觀上
    對已屆清償之債務有不能清償或難以清償之虞，又其所負無
    擔保或無優先權之債務未逾1,200萬元，且未經法院裁定開
    始清算程序或宣告破產。復查本件無消債條例第6條第3項、
    第8條或第46條各款所定駁回更生聲請之事由存在，則聲請
    人聲請更生，洵屬有據，應予准許。至聲請人於更生程序進
    行中，應說明：就前揭財產是否一併納入更生方案；並提出
    足以為債權人會議可決或經法院認為公允之更生方案以供採
    擇。而司法事務官於進行本件更生程序、協助聲請人提出更
    生方案時，亦應依聲請人之薪資變化、社會常情及現實環境
    衡量聲請人之償債能力，並酌留其生活上應變所需費用，進
    而協助聲請人擬定允當之更生方案，始符消債條例重建債務
    人經濟生活之立法目的，附此敘明。爰依消債條例第11條第
    1項、第45條第1項、第16條第1項，裁定如主文。
中　　華　　民　　國　　110 　年　　11　　月　　17　　日
              民事第三庭    法      官　洪堯讚
以上正本係照原本作成。
本件不得抗告。
本裁定已於110年11月17日下午4時公告。
中　　華　　民　　國　　110 　年　　11　　月　　17　　日
　　　　　　　              書  記  官  李盈萩